臺灣高等法院刑事判決
110年度上易字第1787號
上  訴  人  
即  被  告  NGUYEN THI MINH（中文名：阮氏明，越南籍）



上列上訴人因竊盜案件，不服臺灣桃園地方法院110年度易字第1
74號，中華民國110年10月14日第一審判決（起訴案號：臺灣桃
園地方檢察署109年度偵字第31046號），提起上訴，本院判決如
下：
    主  文
上訴駁回。
    事  實
一、NGUYEN THI MINH自民國109年7月起，受僱在桃園市○○區○○○
    路0段000巷00號17樓擔任張家桐之居家看護員，期間因見張
    家桐之表哥陳宥宏所有，供張家桐上網拍賣之「BKK 大象零
    錢包」甚為喜愛，經向陳宥宏、張家桐索要1只遭拒後，竟
    意圖為自己不法所有，基於竊盜之犯意，於109年9 月中旬
    某日，在上址房屋置物房間內，徒手竊取「BKK大象零錢包
    」1只得手，並將前開零錢包懸掛在其所有之包包上。嗣張
    家桐於109年9月19日下午5時許，發覺NGUYEN THI MINH 之
    包包掛有前開零錢包，而通知陳宥宏，經陳宥宏報警到場處
    理，因而查悉上情。
二、案經陳宥宏訴由桃園市政府警察局桃園分局報告臺灣桃園地
    方檢察署檢察官偵查起訴。
    理  由
壹、證據能力之認定部分：
　　按被告以外之人於審判外之言詞或書面陳述，除法律有規定
    者外，不得作為證據。被告以外之人於審判外之陳述，雖不
    符同法第159條之1至第159條之4之規定，而經當事人於審判
    程序同意作為證據，法院審酌該言詞陳述或書面陳述作成時
    之情況，認為適當者，亦得為證據；當事人、代理人或辯護
    人於法院調查證據時，知有第159條第1項不得為證據之情形
    ，而未於言詞辯論終結前聲明異議者，視為有前項之同意，
    刑事訴訟法第159條第1項、第159條之5第1項、第2項分別定
    有明文。查本案下述據以認定上訴人即被告NGUYEN THI MIN
    H（下稱被告）犯罪之供述證據，檢察官及被告於本院審理
    時均未爭執其證據能力，且迄於言詞辯論終結前均未聲明異
    議，復經審酌該等言詞陳述或書面作成時之情況並無違法、
    不當或顯不可信之狀況，依刑事訴訟法第159條之5第2項之
    規定，均有證據能力；又本案認定事實之其餘非供述證據，
    並無證據證明係公務員違背法定程序所取得，依同法第158
    條之4反面解釋，亦均有證據能力，合先敘明。
貳、認定被告犯罪事實所憑之證據及理由：　
一、訊據被告固坦承有於上開時、地拿取告訴人陳宥宏所有之「
    BKK大象零錢包」1只，並懸掛在其包包上之事實，惟矢口否
    認有何竊盜之犯行，辯稱：我有問過陳宥宏，他叫我去問張
    家桐，而張家桐有點頭同意給我等語。
二、經查：
  ㈠被告於109年9月中旬某日，在上址房屋置物房間內，拿取告
    訴人所有之「BKK 大象零錢包」1只，而懸掛在其所有之包
    包上，嗣經張家桐於109年9月19日下午5 時許，發現被告包
    包上掛有上開零錢包，遂傳送訊息告知告訴人，經告訴人於
    同日報警處理，而警到場扣得上開零錢包1只等情，業據被
    告供承在卷，且經證人即告訴人陳宥宏於警詢及偵查中、證
    人張家桐於偵查及原審審理時證述明確（見偵字卷第17至19
    、77至85頁；原審易字卷第72至81頁），並有桃園市政府警
    察局桃園分局扣押筆錄、扣押物品目錄表、贓物領據各1份
    、現場照片及通訊軟體對話紀錄翻拍照片各1張在卷可稽（
    見偵字卷第21至25、29、35頁），此部分事實首堪認定。
  ㈡被告雖以前詞置辯，惟查，證人即告訴人陳宥宏於偵查中證
    稱：「BKK大象零錢包」是我在泰國買的，買了200多個，用
    塑膠袋裝起來放在上開住處置物房間內，被告曾經在我和張
    家桐的面前問我們，因為他喜歡上開零錢包，可不可以給她
    一個，但我與張家桐直接拒絕她等語（見偵字卷第79至80頁
    ），核與證人張家桐於原審審理時證稱：「BKK大象零錢包
    」是告訴人買的，要在拍賣網站上販售用的，被告於案發前
    ，曾經問我說「那個很漂亮，可不可以給我」，當時告訴人
    也在場，告訴人說不可以，我是搖頭示意不行等語（見原審
    易字卷第77至79頁）相符， 則被告辯稱其有得到證人張家
    桐之同意始拿取告訴人上開零錢包等語，已難認有據。
  ㈢且查，觀諸被告於偵查中供稱：於109年9月19日前1週某日下
    午，我問告訴人及張家桐可不可以送我一個零錢包，他們都
    點頭，我就當場拿了，我拿的時候，他們兩個都在場看到我
    拿等語（見偵字卷第50頁），然參以證人陳宥宏於偵查中證
    稱：因為被告照顧張家桐期間讓他摔倒3次撞到頭，又向張
    家桐媽媽說我幫張家桐拿處方箋是要毒害張家桐，且在家衛
    生習慣很差，對張家桐的照顧沒有很用心，我與張家桐不是
    很滿意她，所以被告想要零錢包的時候，我與張家桐立即拒
    絕她等語（見偵字卷第79頁），而被告於本院審理時亦自承
    ：本案案發前我與陳宥宏有過不愉快的事吵過架，是關於照
    顧張家桐的事等語（見本院卷第74、100頁），足徵證人陳
    宥宏上開所證應屬信實，則以本案案發前被告與告訴人間已
    就照顧證人張家桐乙事生有齟齬觀之，被告上開供稱告訴人
    亦有同意贈與其上開零錢包等語，顯與常情相違，益見其上
    開所辯，應屬犯後飾卸之詞，而無可採。
　㈣被告上訴意旨雖稱伊沒有把零錢包藏起來，一直吊掛在伊包
    包上已經一個星期等語，然被告於偵查中係供稱：我拿到零
    錢包之後就放在家裡一個放水杯的紙箱上面，過2、3天我才
    別在我的包包上面等語（見偵字卷第50頁），已與其上開所
    稱不同。且觀諸卷附本案查獲照片（見偵字卷第35頁上方照
    片），被告將上開零錢包吊掛在其背包上後，該零錢包相較
    被告背包之大小亦非特別顯目，苟非特意注視被告上開背包
    ，他人未能立即發現該背包別有上開零錢包，亦非難以想見
    ，參酌證人陳宥宏於偵查中復證稱：被告擔任看護期間一直
    有未經許可取用我們居住處的物品等語（見偵字卷第78頁）
    ，證人張家桐於偵查中亦證稱：因為被告常常未經告知，才
    去看是否有偷東西等語（見偵字卷第81頁），則以被告素來
    行止觀之，縱被告將上開零錢包吊掛在其背包達一個星期乙
    事為真，亦無足反推被告即無竊盜之行為，而為有利於被告
    之認定。　
  ㈤上訴意旨雖又稱：因為我與陳宥宏吵架，他就誣告我，他們
    合起來陷害我，而且還有欠我薪水等語。惟查，關於本案發
    現經過乙情，證人張家桐於偵查中證稱：我發現被告拿取大
    象零錢包，馬上就告訴陳宥宏等語（見偵字卷第80頁），核
    與證人陳宥宏於偵查中證稱：張家桐去被告放東西的房間發
    現她把大象零錢包掛在她的包包上，張家桐馬上就告訴我等
    語（見偵字卷第78頁）相符，且有證人陳宥宏與張家桐之通
    訊軟體對話紀錄1紙在卷可稽（見偵字卷第35頁），自堪信
    屬實。觀諸上開對話紀錄所示，證人張家桐當時係傳送訊息
    告知告訴人「她拿了一個零錢包了」、「直接掛著在她包包
    上」等語，顯然證人張家桐發現被告偷竊乙情係屬偶然之舉
    ，若如被告所稱告訴人與證人張家桐明知已同意贈與該零錢
    包而刻意誣陷，證人張家桐何須先於通訊軟體告以告訴人被
    告偷竊乙情，其等直接訴警究辦豈非更可達到構陷目的，由
    此可見被告所稱誣陷乙情，實屬無稽。至上訴意旨所稱積欠
    薪水乙節，參諸被告於原審審理時以書狀自承：我6月30日
    到他家服務，八月初張家桐給我4萬元，九月初他媽媽親自
    給我八月份薪水4萬元等語（見原審易字卷第49頁），可知
    被告案發前均有依時於次月領得上月薪資，而本案被告遭查
    獲時間為109年9月19日，斯時證人張家桐或其母尚無須給付
    被告該月薪資，自無被告上開所稱因不想給付薪水才誣陷偷
    竊乙情。又被告本案遭查獲後是否有領得109年9月份之薪資
    ，與被告上開竊盜犯行要屬二事，況依被告上開所述，告訴
    人亦非給付其薪資之人，自無所稱為拒絕給付薪資而構陷被
    告之動機存在。是被告上訴意旨上開所稱，均無可採。
三、綜上所述，被告上開所辯，委無足取。本件事證明確，被告
    犯行堪以認定，應依法論科。　　
參、論罪部分：
    核被告所為，係犯刑法第320條第1項之竊盜罪。　
肆、沒收部分：
　　按犯罪所得，屬於犯罪行為人者，沒收之；前二項之沒收，
    於全部或一部不能沒收或不宜執行沒收時，追徵其價額；犯
    罪所得已實際合法發還被害人者，不予宣告沒收或追徵，刑
    法第38條之1第1項前段、第3項、第5項分別定有明文。經查
    ，本案被告所竊取之零錢包1只，固為其犯罪所得，然該零
    錢包業經告訴人領回，有贓物領據1紙在卷可考（見偵字卷
    第29頁），爰不予宣告沒收或追徵。 
伍、駁回上訴之理由：
　　原審經詳細調查及審理後，基於以上相同之認定，引用刑法
    第320條第1項、第41條第1項前段，刑法施行法第1條之1 第
    1項等規定為依據，復審酌被告因一時貪念，任意竊取上開
    零錢包，侵害他人財產安全，所為實有不該，且其犯後並未
    能坦承犯行，態度非佳，惟上開竊得之零錢包業已發還告訴
    人，此有贓物領據附卷可查，兼衡其犯罪動機、目的、手段
    、素行、自陳高中畢業之教育程度、家庭經濟狀況勉持、竊
    得財物之價值及告訴人陳述之意見等一切情狀，量處拘役10
    日，並諭知如易科罰金，以新臺幣1千元折算1日。另就沒收
    部分說明：被告所竊取之零錢包已由告訴人領回一節，有贓
    物領據在卷可查，此部分固屬犯罪所得，惟既經合法發還，
    依刑法第38條之1第5項規定，自毋庸宣告沒收或追徵。經核
    原審上開認事用法，均無違誤，量刑亦稱允恰。被告猶執前
    詞提起上訴，否認犯罪，指摘原審判決不當，核無理由，應
    予駁回。
據上論斷，應依刑事訴訟法第368條，判決如主文。
本案經檢察官薛全晉提起公訴，檢察官白忠志到庭執行職務。
中　　華　　民　　國　　111 　年　　1 　　月　　26　　日
                  刑事第二十二庭審判長法  官  王美玲
                                      法  官  汪怡君
                                      法  官　葉韋廷
以上正本證明與原本無異。
不得上訴。
                                      書記官　李逸翔
中　　華　　民　　國　　111 　年　　1 　　月　　26　　日
附錄：本案論罪科刑法條全文
中華民國刑法第320條
意圖為自己或第三人不法之所有，而竊取他人之動產者，為竊盜
罪，處5年以下有期徒刑、拘役或50萬元以下罰金。
意圖為自己或第三人不法之利益，而竊佔他人之不動產者，依前
項之規定處斷。
前二項之未遂犯罰之。